---
title: "Ejercicio 7"
author: "Alex Pacheco - Francisco Salfate - Xavier Munoz - Elena Guzman"
date: '2022-10-04'
output: pdf_document
---

```{r setup, include=FALSE}
library ( knitr )
library ( tidyverse )
library ( RVAideMemoire )
library ( rcompanion )
library ( ez )
knitr::opts_chunk$set(echo = TRUE)
#setwd('C:\\Users\\Alex\\Desktop\\usach\\Semestre 6\\Estadística Inferencial\\Ejercicio 7')
setwd('A:\\biblio\\Desktop\\ESTACA DIF\\TE2\\EP07')
```

```{r}
set.seed(73)
datos <-read.csv(file="EP07 Datos.csv")
over70Nodos = datos %>% filter (n.nodos >= 70)
```

Primero, se seleccionan los datos que posean 70 nodos o más, los cuales están en formato ancho.
Luego, se seleccionan de forma aleatoria 24 muestras para el tiempo del algoritmo A y 20 para el algoritmo B.
```{r}
# Data frame con n.nodos >= 70 
muestra <- datos[sample(which(datos$n.nodos >= 70), 44), ]
muestra_t_A <- muestra[, 4][1:24]
muestra_t_B <- muestra[, 5][25:44]
```

Prueba de normalidad para cada muestra
```{r}
shapiroMuestraA <- shapiro.test(muestra_t_A)
shapiroMuestraB <- shapiro.test(muestra_t_B)
c(shapiroMuestraA$p.value, shapiroMuestraB$p.value)
```
Dado que los valores de los valores p 

Una vez obtenidos los datos, se llevan a formato largo para luego utilizar la escala de potencias de Tukey para analizar las muestras obtenidas
EXPLICAR POR QUÉ SE DEBE USAR TUKEY <<<<<<<<<<<<<<<<
```{r}
id <- factor(1:44)
algoritmos <- c(
                replicate(24, "A"),
                replicate(20, "B")
                )
tiempos <- c(muestra_t_A, muestra_t_B)
data <- data.frame(
                    id <- id,
                    algoritmos <- algoritmos,
                    tiempos <- tiempos
                    )
```

Transformada de tukey
```{r}
transformada <- transformTukey(
                            data$tiempos,
                            start <- -2,
                            end <- 2,
                            int <- 0.001,
                            returnLambda  <- FALSE
                            )
```

- Dado que las muestras que plan
- Según la transformada de Tukey aplicada se tiene que los nuevos datos siguen una distribución normal,
esto debido a que la prueba shapiro da un valor 0.1826 mayor al 0.05, que es nuestro valor de alfa.

Aplicación de t test
```{r}

```

