---
title: "Ejercicio 8"
date: '2022-10-13'
output: html_document
---

```{r setup, include=FALSE}
library ( knitr )
library ( tidyverse )
library ( RVAideMemoire )
library ( rcompanion )
library ( ez )
library(WRS2)
knitr::opts_chunk$set(echo = TRUE)
#setwd('C:\\Users\\Alex\\Desktop\\usach\\Semestre 6\\Estadística Inferencial\\Ejercicio 8')
#setwd('A:\\biblio\\Desktop\\ESTACA DIF\\TE2\\EP07')
#setwd('C:/Users/ivani/Desktop/Grupo1')
```

#### 1. La memorista sospecha que hay diferencias significativas en el tiempo de ejecución entre las versiones del algoritmo cuando las instancias de prueba tienen 80 o más nodos. ¿Los datos respaldan la intuición de la memorista?. Para responder, filtren los datos para tener las instancias con 80 o más nodos y seleccionen las columnas con los tiempos de ejecución registrados (en formato ancho). Usando como semilla el valor 37, obtengan muestras aleatorias independientes de 14, 12 y 13 tiempos registrados por las versiones A, B y C, respectivamente. Lleven los datos a formato largo y utilicen una prueba no paramétrica para analizar las muestras obtenidas.

### Hipótesis:

##### **H0 : Los tiempos de ejecución entre las versiones A, B y C del algoritmo cuando estas poseen instancias de 80 o más nodos, no poseen diferencias significativas**
$$ \mu_{dif} = 0 $$

##### **Ha : Los tiempos de ejecución entre las versiones A, B y C del algoritmo cuando estas poseen instancias de 80 o más nodos, presentan diferencias en a lo menos un par.**
$$ \mu_{dif}  \neq 0 $$


```{r}
set.seed(37)
datos <-read.csv(file="EP07 Datos.csv")
```

### Selección de muestras para el algoritmo A, B y C
Primero, se seleccionan los datos que posean 80 nodos o más, los cuales están en formato ancho. Luego, se seleccionan de forma aleatoria 14 muestras para el tiempo del algoritmo A, 12 para el algoritmo B y 13 para el algoritmo C.
```{r}
# Data frame con n.nodos >= 70 
muestra <- datos[sample(which(datos$n.nodos >= 80), 39), ]
muestra_t_A <- muestra[, 4][1:14]
muestra_t_B <- muestra[, 5][15:26]
muestra_t_C <- muestra[, 6][27:39]
```

Dado que las distintas muestra no mantienen una misma cantidad de elementos se está obligado a ocupar una alternativa no paramétrica a la prueba ANOVA para muestras independientes, por lo que se piensa utilizar la prueba de Kruskal-Wallis y se procede a verificar si se cumplen las condiciones para aplicar dicho test.

### Condiciones
#### Variable independiente tiene a lo menos 2 niveles
La variable independiente son los algoritmos y esta posee 3 niveles, el algoritmo A, B y C.

#### Variable dependiente debe ser a lo menos ordinal
Se están empleando variables cuantitativas de escalas iguales.

#### Muestras independientes entre sí
Al seleccionar los datos, se asegura que estos sean independientes entre sí.

### Datos en formato largo
```{r}
id <- factor(1:39)
algoritmos <- c(
                replicate(14, "A"),
                replicate(12, "B"),
                replicate(13, "C")
                )
tiempos <- c(muestra_t_A, muestra_t_B, muestra_t_C)
data <- data.frame(
                    id <- id,
                    algoritmos <- algoritmos,
                    tiempos <- tiempos
                    )
```

### Aplicación de Kruskal-Wallis

```{r}
alfa <- 0.05

test_Kruskal <- kruskal.test(tiempos ~ algoritmos, data = data)
print(test_Kruskal)
```
El valor conseguido es menor al alfa establecido (0.05), en consecuencia, se rechaza la hipótesis nula en favor de la alternativa, es decir, existe a lo menos un par de algoritmos que presentan diferencias significativas. Por consiguiente, se debe aplicar una prueba post-hoc para determinar qué par es el que se diferencia. Se opta por usar Holm.

```{r}
post_hoc <- pairwise.wilcox.test(data$tiempos,
                                 data$algoritmos,
                                 p.adjust.method = "holm",
                                 paired = FALSE)
print(post_hoc)
```
De la tabla anterior se puede observar que existen dos pares de algoritmos que presentan diferencias significativas C-A y C-B.

## Pregunta 2
#### La memorista también sospecha que, al comparar las mismas instancias de prueba con 70 o más nodos, las mejores soluciones encontradas por las diferentes versiones del algoritmo tienen rendimientos distintos. ¿Estará en lo cierto? Para responder, filtren los datos para tener las instancias con 70 o más nodos y seleccionen las columnas con los mejores rendimientos registrados. Usando como semilla el valor 13, obtengan una muestra aleatoria de 22 instancias. Lleven los datos a formato largo y utilicen una prueba no paramétrica apropiada para analizar los datos obtenidos.

### Para esto tenemos los siguiente supuestos:
$$ H_0: \text{Las mejores soluciones encontradas por las versiones A, B y C del algoritmo tienen rendimientos iguales}$$

$$ H_A: \text{Las mejores soluciones encontradas por las versiones A, B y C del algoritmo tienen rendimientos distintos} $$
### Filtración de datos
```{r}
set.seed(13)
muestra <- datos[sample(which(datos$n.nodos >= 70), 22), ]
mejoresA <- muestra$mejor.A
mejoresB <- muestra$mejor.B
mejoresC <- muestra$mejor.C
```

Si bien podemos notar que los algorítmos A y B no cumplen con el supuesto de normalidad, al aplicar la prueba de Friedman internamente se realizará las transformaciones correspondientes.

### Condiciones
#### Variable independiente tiene a lo menos 2 niveles
La variable independiente son los algoritmos y esta posee 3 niveles, el algoritmo A, B y C.

#### Variable dependiente debe ser a lo menos ordinal
Se están empleando variables cuantitativas de escalas iguales.

#### Muestras independientes entre sí
Según el contexto los datos seleccionados son independientes y aleatorios entre sí.

## Aplicación de prueba de Friedman
```{r}
tiempo <- c(mejoresA, mejoresB, mejoresC)
algoritmo <- c(rep("A", length(mejoresA)),
               rep("B", length(mejoresB)), 
               rep("C", length(mejoresC)))
observacion <- rep(1:22,3)
algoritmo <- factor(algoritmo)
dataframe <- data.frame(observacion, tiempo, algoritmo)
pruebaFriedman <- friedman.test(tiempo ~ algoritmo | observacion, data = dataframe)
print(pruebaFriedman)
```

El p-value encontrado es menor a 0.05,en conseuciencia, se rechaza la hipótesis nula en favor de la hipótesis alternativa, sin embargo, debemos realizar un procedimiento post-hoc.

## Procedimiento post-hoc
```{r}
post_hoc <- pairwise.wilcox.test(dataframe$tiempo,
                                 dataframe$algoritmo,
                                 p.adjust.method = "holm",
                                 paired = TRUE)
print(post_hoc)
```
De lo expuesto, se puede observar que se presentan dos pares de algoritmos que muestran diferencias significativas B-A y C-A.

## Pregunta 3
### Reanalice los datos obtenidos en la pregunta 1, esta vez usando un método basado en la estadística robusta.

```{r}
t1way(tiempo ~ algoritmo, data, 0.2, 0.05)
```
Se puede ver que al usar un porcentaje de truncación de 20% se consigue un valor p menor al alfa establecido, en consecuencia, se rechaza la hipótesis nula en favor de la alternativa y se debe hacer uso de un procediemiento post-hoc.

```{r}
lincon(tiempo ~ algoritmo, data, 0.2, 0.05)
```
Se puede observar que los pares que presentan diferencias significativas son A-B y A-C.

## Pregunta 4
### Repita el proceso con los datos conseguidos en la pregunta 2.

```{r}
rmanova(y = dataframe$tiempo, groups= dataframe$algoritmo, blocks = dataframe$observacion, tr = 0.1)
```
Se puede observar que al usar un valor de truncación del 10% se obtiene un valor p inferior a alfa (0.05), en consecuencia, se rechaza la hipótesis nula en favor de la alternativa y se debe hacer uso de un procedimiento post-hoc.

```{r}
rmmcp(y = dataframe$tiempo, groups= dataframe$algoritmo, blocks = dataframe$observacion, tr = 0.1)
```
De lo anterior, se puede concluir que existen dos pares los cuales presentan diferencias significativas A-B y A-C.


