---
title: "Ejercicio 8"
date: '2022-10-13'
output: html_document
---

```{r setup, include=FALSE}
library ( knitr )
library ( tidyverse )
library ( RVAideMemoire )
library ( rcompanion )
library ( ez )
knitr::opts_chunk$set(echo = TRUE)
#setwd('C:\\Users\\Alex\\Desktop\\usach\\Semestre 6\\Estadística Inferencial\\Ejercicio 7')
#setwd('A:\\biblio\\Desktop\\ESTACA DIF\\TE2\\EP07')
#setwd('C:/Users/ivani/Desktop/Grupo1')
```

#### 1. La memorista sospecha que hay diferencias significativas en el tiempo de ejecución entre las versiones del algoritmo cuando las instancias de prueba tienen 80 o más nodos. ¿Los datos respaldan la intuición de la memorista?. Para responder, filtren los datos para tener las instancias con 80 o más nodos y seleccionen las columnas con los tiempos de ejecución registrados (en formato ancho). Usando como semilla el valor 37, obtengan muestras aleatorias independientes de 14, 12 y 13 tiempos registrados por las versiones A, B y C, respectivamente. Lleven los datos a formato largo y utilicen una prueba no paramétrica para analizar las muestras obtenidas.

### Hipótesis:

##### **H0 : Los tiempos de ejecución entre las versiones A, B y C del algoritmo cuando estas poseen instancias de 80 o más nodos, no poseen diferencias significativas**
$$ \mu_{dif} = 0 $$

##### **Ha : Los tiempos de ejecución entre las versiones A, B y C del algoritmo cuando estas poseen instancias de 80 o más nodos, poseen diferencias significativas.**
$$ \mu_{dif}  \neq 0 $$


```{r}
set.seed(37)
datos <-read.csv(file="EP07 Datos.csv")
over70Nodos = datos %>% filter (n.nodos >= 80)
```

### Selección de muestras para el algoritmo A, B y C
Primero, se seleccionan los datos que posean 80 nodos o más, los cuales están en formato ancho. Luego, se seleccionan de forma aleatoria 14 muestras para el tiempo del algoritmo A, 12 para el algoritmo B y 13 para el algoritmo C.
```{r}
# Data frame con n.nodos >= 70 
muestra <- datos[sample(which(datos$n.nodos >= 80), 39), ]
muestra_t_A <- muestra[, 4][1:14]
muestra_t_B <- muestra[, 5][15:26]
muestra_t_C <- muestra[, 6][27:39]
```

Dado que ...... se debe aplicar Kruskall-.....


### Condiciones


### Datos en formato largo
```{r}
id <- factor(1:39)
algoritmos <- c(
                replicate(14, "A"),
                replicate(12, "B"),
                replicate(13, "C")
                )
tiempos <- c(muestra_t_A, muestra_t_B, muestra_t_C)
data <- data.frame(
                    id <- id,
                    algoritmos <- algoritmos,
                    tiempos <- tiempos
                    )
```

### Aplicación de Kruskal-Wallis

```{r}
alfa <- 0.05

test_Kruskal <- kruskal.test(tiempos ~ algoritmos, data = data)
print(test_Kruskal)
```

Dado que el valor de p es menor al nivel de significancia indicado, se debe aplicar una prueba post-hoc, en este caso se opta por usar Holm.

```{r}
post_hoc <- pairwise.wilcox.test(data$tiempos,
                                 data$algoritmos,
                                 p.adjust.method = "holm",
                                 paired = FALSE)
print(post_hoc)
```

